【裁判字號】    96,重訴,20
【裁判日期】    970513
【裁判案由】    損害賠償
【裁判全文】
臺灣桃園地方法院民事判決              96年度重訴字第20號
原      告  丙○○
被      告  甲○○
上列當事人間請求損害賠償事件，原告就本院95年度壢交簡字第
1802號刑事案件提起附帶民事訴訟（95年度壢交附字第99號），
經本院刑事庭裁定移送前來，於民國97年4 月29日言詞辯論終結
，本院判決如下：
    主  文
被告應給付原告新臺幣柒拾萬肆仟捌佰零壹元，及自民國九十五
年十二月三日起至清償日止，按週年利率百分之五計算之利息。
原告其餘之訴駁回。
訴訟費用由被告負擔百分之十二；餘由原告負擔。
本判決第一項於原告以新臺幣貳拾肆萬元為被告供擔保後，得假
執行，但被告以新臺幣柒拾萬肆仟捌佰零壹元為原告供擔保後，
得免為假執行。
原告其餘假執行之聲請駁回。
    事實及理由
壹、程序方面：
    按訴狀送達後，原告不得將原訴變更或追加他訴，但擴張或
    減縮應受判決事項之聲明者，不在此限，民事訴訟法第255
    條第1 項第3 款定有明文。本件原告起訴時，原請求被告給
    付新臺幣（下同）600 萬元，嗣減縮其聲明為請求被告給付
    5,732,449 元及自刑事附帶民事訴訟狀繕本送達翌日起至清
    償之日止，按年息百分之5 計算之利息。繼原告又於訴訟進
    行中擴張請求被告給付5,750,930 元及自刑事附帶民事訴訟
    狀繕本送達被告翌日起至清償日止，按年息百分之5 計算之
    利息。經核其此部分聲明變更僅單純減縮或擴張應受判決事
    項之聲明，合於民事訴訟法第255 條第1 項第3 款之規定，
    應予准許。
貳、實體方面：
一、原告起訴主張：
(一)原告與被告同為統迎企業股份有限公司（下稱統迎公司）之
    員工，民國95年2 月18日晚間，統迎公司在南崁地區餐廳舉
    辦春酒，原告因不知地點，遂由被告駕駛車號8N-9951 號自
    用小客車搭載訴外人乙○○及原告一同前往，期間三人並同
    桌吃飯、聊天，被告則飲用加冰之玫瑰紅酒之酒類約五、六
    杯，其後於同日晚間21時40分許結束後，被告於酒後駕駛車
    號8N－9951號自用小客車，擬將二人送返回家，原告因見被
    告飲酒乃向被告建議改由訴外人乙○○駕車而遭被告所拒，
    被告於返途中提及廠商招待前往位於桃園縣蘆竹鄉○○街與
    洛陽街口附近之某不詳名稱ＫＴＶ唱歌，原告一再表示不願
    前往想回家，但被告卻將車直接駛往上開ＫＴＶ，於同日晚
    間22時許，車輛在桃園縣蘆竹鄉○○街前擬進入該ＫＴＶ停
    車場之際，被告本應注意因雨霧致視線不清，應減速慢行，
    作隨時停車之準備；且應注意車前狀況，隨時採取必要安全
    措施之規定，而依當時客觀情形，並無不能注意之情事，被
    告駕車因雨霧視線不清致誤判該ＫＴＶ停車場入口處係在鐵
    皮屋前之缺口處，復疏未注意該缺口處與地面落差有一公尺
    之高度，逕自由該缺口進入該ＫＴＶ停車場，車輛隨即掉落
    地面，乘坐於後座之原告因車輛突然摔落，致受有右側肱骨
    骨折併右橈神經麻痺、右側臂神經叢損傷之傷害，被告上開
    過失不法行為，侵害原告身體、健康權，爰依侵權行為法律
    關係，請求被告賠償以下損害： (1)醫療費用：自本件車禍
    事故發生時起至96年3 月前原告已支出醫療費用5,640 元（
    此已扣除被告已給付原告之醫療費9,600 元）；另原告於96
    年4 月6 日住院進行手術拔除原先植入骨釘，於同年4 月10
    日出院，支出醫療費用8,481 元。上開二者合計14,121元。
     (2)看護費：原告自95年2 月19日起至96年2 月18日止，均
    由原告前夫照顧，以每日2000元計，計732,680 元。又原告
    於96年4 月6 日住院至同年4 月10日拔除骨釘出院，亦由其
    前夫照顧，每日以2,000 元計算，共計10,000元。二者合計
    為742,680 元。 (3)交通費：原告因傷行動不便，至醫院需
    搭乘計程車共花費交通費2680元。 (4)工作所得損失：原告
    因本件車禍事故，前後一年無法工作，以原告在職薪資一個
    月25,000元計，共30萬元。 (4)減少勞動能力損失：原告因
    傷及右側臂神經叢，術後無法復原，右上臂無法正常反應及
    提重物，手指靈活度受損，此傷害實嚴重影響原告之就業，
    自原告出車禍之翌日一年後至60歲退休，期間共20年7 個月
    ，共請求2,694,129 元。 (5)精神慰撫金：原告是家中經濟
    唯一來源，尚有一子女需扶養，面對如此嚴重車禍所造成之
    傷痛及後遺症，使原告生活陷入困境，心理上已造成莫大創
    傷，精神上痛苦不已，從而請求被告賠償200 萬元。
(二)並聲明：
    1.被告應給付原告5,750,930 元，及自刑事附帶民事訴訟狀
      繕本送達被告翌日起至清償日止，按年息百分之5 計算之
      利息。
    2.願供擔保請准予宣告假執行。
二、被告抗辯： (1)事發當時之停車場為被告首次進入，燈光昏
    暗，視線不良，當時又逢下雨，故車禍的發生被告並無嚴重
    疏失。 (2)原告傷後統迎公司並未將其資遣，是原告執意不
    願返回公司上班，原告請求無法工作之損失及減少勞動能力
    之損失，難謂有理。 (3)原告所受傷害並不需要看護，且為
    原告看護之人為原告前夫，並非配偶，亦非親屬，其看護費
    自不得求償。 (4)原告請求之慰撫金乃過高。並聲明：請求
    駁回原告之訴；如受不利判決，願供擔保請求免為假執行。
三、經查：原告於95年2 月18日晚間，搭乘被告所駕駛之車號8N
    -9951 號自用小客車前往吃春酒，被告飲用加冰之玫瑰紅酒
    酒類約五、六杯，迨餐會結束後被告擬將原告及訴外人乙○
    ○送回家，原告因見被告飲酒乃向被告建議改由訴外人乙○
    ○駕車而遭被告所拒，被告於返途中提及廠商招待前往位於
    桃園縣蘆竹鄉○○街與洛陽街口附近之某不詳名稱ＫＴＶ唱
    歌，原告與訴外人乙○○雖曾表示不願前往想回家，但討論
    中被告仍將車駛往ＫＴＶ，於同日晚間22時許，車輛在桃園
    縣蘆竹鄉○○街前擬進入該ＫＴＶ停車場之際，被告本應注
    意因雨霧致視線不清時，應減速慢行，作隨時停車之準備；
    且應注意車前狀況，隨時採取必要之安全措施，而依當時客
    觀情形，並無不能注意之情事，被告因酒後駕車且因雨霧視
    線不清致誤判該ＫＴＶ停車場入口處係在鐵皮屋前之缺口處
    （該ＫＴＶ停車場之入口處實係在鐵皮屋後並有進入停車場
    之下坡車道），復疏未注意該缺口處與地面落差有一公尺之
    高度，逕自由該缺口進入該ＫＴＶ停車場，車輛隨即掉落地
    面，乘坐於後座之原告因車輛突然摔落致受有右側肱骨骨折
    併右橈神經麻痺、右側臂神經叢損傷之傷害等事實，業據原
    告提出診斷證明書影本為證，且據本院依職權調閱臺灣桃園
    地方法院檢察署95年度偵字第17977 號、本院95年度壢交簡
    字第1802號過失傷害案件卷宗核閱無訛。查本件被告駕車因
    雨霧視線不清即應減速慢行並注意車前狀況，依當時之客觀
    情形，亦無何不能注意之情事，乃被告疏未注意以致誤判Ｋ
    ＴＶ入口處逕自駕車駛入落差約一公尺高度之缺口，造成原
    告受有上揭傷害，被告自有應注意能注意而不注意之過失。
四、按因故意或過失，不法侵害他人之權利者，負損害賠償責任
    ；不法侵害他人之身體或健康者，對於被害人因此喪失或減
    少勞動能力或增加生活上之需要時，應負損害賠償責任；不
    法侵害他人之身體、健康、名譽、自由、信用、隱私、貞操
    、或不法侵害其他人格法益而情節重大者，被害人雖非財產
    上之損害，亦得請求賠償相當之金額，民法第184 條第1 項
    前段、第193 條第1 項、及第195 條第1 項分別定有明文。
    原告因本件車禍受有前述傷害，其傷害與被告之過失間，具
    有相當因果關係，則原告依上開規定請求被告負損害賠償責
    任，於法有據。爰就原告得請求損害賠償之項目及金額，析
    述如下：
(一)醫療費用：
    原告主張其自本件車禍事故發生時起至96年3 月前之期間，
    扣除被告已給付原告之醫療費9,600 元，原告另支出醫療費
    用5,640 元；另原告於96年4 月6 日復住院進行手術拔除原
    先植入骨釘，又支出醫療費用8,481 元之事實，業據原告提
    出醫療費用收據為憑，且為被告所不爭執（見本院卷第170
    頁），堪信為實在，是原告此部分之請求，為有理由。故上
    開二者合計之醫療費用共14,121元，原告之請求，應予准許
    。
(二)看護費用：
    原告雖請求看護費用742,680 元 (其中自第一次手術95年2
    月19日起至96年2 月18日止，計732,680 元。第二次拔除骨
    釘手術於96年4 月6 日住院至同年4 月10日出院，計10,000
    元），惟被告否認原告有受看護之必要。經查：
    1.第一次手術：本院依職權函詢敏盛綜合醫院，關於原告因
      前開傷勢於第一次手術後，是否能自理生活或需他人看護
      照顧？據該院函覆：原告術後活動障礙，日常生活不便建
      議有人照顧，預估時間約6 個月，但無法明確判定「全日
      」看護、「半日」看護之期間，需視神經麻痹恢復狀況而
      定（見本院卷第151 頁）。另本院函詢國立臺灣大學醫學
      院附設醫院依一般類似傷病者之通常情形，所需看護照料
      需求為何？據該院函覆：右側上肢骨折與橈神經傷害經手
      術治療後，於左側上肢與兩側下肢均為正常之情況下，術
      後在醫院之時間，預估全日照顧約需5 日、半日照顧約需
      3 日；出院返家之休養期間，仍需他人半日看護照顧約3
      個月（見本院卷第192 頁）。而經訊問原告之前夫即證人
      吳建益亦證稱：因原告無法自己生活，伊主要是幫原告換
      藥、煮菜、洗衣服、扶原告上廁所，伊將家事做一個階段
      ，煮好中餐，去打工後，再回來煮晚餐，剛開始原告無法
      拿筷子，只能用湯匙，前兩個月，伊在時伊會餵食原告，
      伊不在時，原告則自行以左手拿湯匙慢慢吃，兩個月後原
      告可以完全自行進食，約三個月後原告可以自行上廁所等
      語（見本院卷第180 、181 頁），是斟諸上開2 醫院之函
      覆意見及證人吳建益之證詞，應認原告第一次手術之在醫
      院期間，需全日看護5 日、半日看護3 日；出院返家之休
      養期間，則須半日看護3 個月。又原告主張全日看護費用
      為2,000 元、半日看護之費用為1,000 元之事實，為被告
      所不爭執（見本院卷第198 頁），且核原告主張之全日、
      半日看護費用亦合乎市場行情，故依此計算，原告於第一
      次手術後，所須之看護費為103,000 元（5 ×2000 +(3+9
      0)×1000 =103,000） 。原告此部分所請求之看護費用在
      103,000 元之範圍內應予准許，逾此部分之請求則屬無理
      由。
    2.第二次手術：本院依職權函詢敏盛綜合醫院，原告因前開
      傷勢於第二次實施拔除骨釘手術，是否能自理生活或需他
      人看護照顧？據該院函覆：拔釘手術原則上需住院5-7 天
      ，建議有人陪同照顧病患（見本院卷第152 頁）。另本院
      函詢國立臺灣大學醫學院附設醫院依一般類似傷病者之通
      常情形，所需看護照料需求為何？據該院函覆：預估手術
      後需全日照顧4 天、半日照顧3 天，斟諸上開2 醫院之函
      覆意見，應認原告第二次手術後，需全日看護4 日、半日
      看護3 日；依全日看護費用2,000 元、半日看護費用1,00
      0 元計算，原告於第二次手術後，所須之看護費為11,000
      元（4 ×2000 + 3×1000 =11,000）。原告就此部分僅請
      求10,000元，應予准許。
    3.被告雖辯稱為原告看護之人為原告前夫，並非配偶，亦非
      親屬，其看護費不得求償云云。惟原告因被告之過失致受
      有前開傷勢而有「看護之必要」，已據本院認定如前，原
      告之前夫不論基於何種情感為原告看護，原告雖未實際支
      付看護費用，然此種基於身分情誼關係之恩惠，自不能加
      惠於加害人，應比照一般看護情形，認原告受有相當看護
      費之損害，命被告賠償，始符民法第193 條第1 項所定增
      加生活上需要之意旨，故被告前開所辯，並無足採。
    4.綜上，本件原告請求看護費，在113,000 元（103,000 +
      10,000 =113,000） 之範圍內應予准許，逾此部分之請求
      則為無理由，應予駁回。
(三)交通費用
    原告主張其因傷行動不便，至醫院需搭乘計程車共花費交通
    費2680元之事實，為被告所不爭執（見本院卷第198 頁），
    堪信為實在，是原告此部分之請求，為有理由。
(四)工作所得損失：
    原告主張其因本件車禍受傷，共1 年無法工作，以薪資每月
    25,000元計算，共計損失工作所得30萬元。被告雖辯稱本件
    是原告執意不返回公司上班，原告不得請求工作損失云云。
    惟查：經本院依職權函詢敏盛醫院，該院函覆：原告傷後右
    上肢功能有顯著障礙，肌力僅達2-3 級，恢復期需「6-12個
    月」（見本院卷第151 頁）；另本院函請國立臺灣大學醫學
    院附設醫院鑑定，該院亦函覆：原告於96年9 月17日至該院
    進行神經功能檢查，其橈神經損傷有明顯恢復現象，但此神
    經所支配之上臂與前臂肌肉力量及感覺功能仍未達正常，恢
    復程度約七成，以致影響其右側上肢手臂、手腕及手指伸展
    功能，自即日（96年11月7 日）起算，約需12個月始能回復
    至與正常人相同之程度（見本院卷第130 、160 頁）等語。
    又斟諸原告於95年2 月19日進行第一次手術後，至96年4 月
    7 日復進行第二次拔釘手術之情，則綜合上情及上述原告復
    原情形，原告主張其因本件車禍受傷共一年無法工作，應堪
    可採，被告辯稱原告有受傷不代表不能工作、是原告自己拒
    絕回公司工作、伊認為原告事發後一個月就可以上班云云，
    則無可採。又原告主張其受傷前在統迎公司之薪資為每月25
    ,000 元 之事實，為被告所不爭執（見本院卷第170 頁），
    依此計算，原告一年期間之工作所得損失為30萬元（25,000
    ×12 =300,000） ，是原告此部分之請求應予准許。
(五)減少勞動能力之損失
    原告雖請求減少勞動能力損失2,694,129 元云云，惟本院函
    請國立臺灣大學醫學院附設醫院鑑定原告之傷勢是否減損勞
    動能力，據該院函覆：原告之傷勢治癒後，一般情形不會喪
    失或減少勞動能力，預估其神經肢體功能恢復良好，無障害
    殘廢判定問題（見該院97年11月7 日校附醫秘字第09602131
    10號函，本院卷第160 頁），準此，原告既不會喪失或減少
    勞動能力，則其請求減少勞動能力之損失2,694,129 元即屬
    無理由，應予駁回。
(六)精神慰撫金：
    查原告學歷為國中畢業，車禍之前在統迎公司從事PC板底片
    檢查之工作，月薪約25,000元，其擁有房屋1 間（貸款中）
    ；被告學歷則係高職畢業，車禍之前在統迎公司從事資料處
    理工作，目前則在其他金屬加工公司從事機器操作之技術員
    工作，月薪約29,000元，擁有房屋1 筆（貸款中）、車輛1
    部等情，業據兩造陳明在卷，且據本院依職權查詢兩造之財
    產狀況，有稅務電子閘門財產所得明細表可憑，堪認屬實。
    爰分別審酌原告前述傷勢情形、被告過失之情節及兩造之身
    分、地位、教育程度、經濟能力等一切情狀，認原告請求之
    精神慰撫金額以30萬元為適當，應予准許，逾此部分之請求
    則屬無理由。
(七)綜上，原告可向被告請求損害賠償包含醫療費、看護費、交
    通費、工作所得損失、精神慰撫金等，合計共729,801 元（
    14,121+113,000+2,680+300,000+300,000=729,801）。
五、末查，被告於本件事故發生後，已賠付原告第一次開刀費用
    9,600 元（註：此部分原告已於其請求之醫療費用中預先扣
    除，故於此不另為扣除）、並賠償原告25,000元之事實，為
    兩造所不爭執（見本院卷第171 頁），則原告前開請求自應
    再扣除上開被告已賠償之25,000元，故本件原告得再請求被
    告給付之賠償金額應為704,801 元（729,801-25,000=704,8
    01）。
六、從而，原告本於侵權行為之法律關係，訴請被告賠償704,80
    1 元及自刑事附帶民事訴訟狀繕本送達被告翌日（本件原告
    以言詞提起之刑事附帶民事訴訟筆錄影本於95年11月22日對
    被告寄存送達，於95年12月2 日發生送達效力）即95年12月
    3 日起至清償日止，按年息百分之5 計算之利息，為有理由
    ，應予准許，逾此部分之請求即為無理由，應予駁回。
七、本件事實已臻明確，兩造其餘之攻擊或防禦方法，及未經援
    用之證據，經本院斟酌後，認為與判決基礎之事實並無影響
    ，均不足以影響本裁判之結果，自無庸一一詳予論駁之必要
    ，併此敘明。
八、兩造均陳明願供擔保，聲請宣告假執行及免為假執行，經核
    有關原告勝訴部分，均合於法律規定，爰分別酌定相當擔保
    金額准許之，至於原告敗訴部分，其假執行之聲請，因訴之
    駁回而失所附麗，應併予駁回，附此敘明。
九、訴訟費用負擔之依據：民事訴訟法第79條。
中    華    民    國    97    年    5     月    13    日
                  民事第三庭    法  官  林曉芳
以上正本係照原本作成。
如對本判決上訴，須於判決送達後20日內向本院提出上訴狀。
中    華    民    國    97    年    5     月    13    日
                                書記官  邱飛鳴


司法院資訊處製作；財團法人民間司法改革基金會備份。
